臺灣桃園地方法院小額民事判決
111年度壢小字第253號
原      告  陳欣香  
被      告  孟玲    

上列原告因被告過失傷害案件（本院110年度壢交簡字第2146號
），提起刑事附帶民事訴訟請求損害賠償，經本院刑事庭裁定移
送前來（本院110年度壢交簡附民字第279號），本院於民國111
年6月22日言詞辯論終結，判決如下：
    主    文
一、被告應給付原告新臺幣4萬1,816元，及自民國111年1月8日
    起至清償日止，按年利率5％計算之利息。
二、原告其餘之訴駁回。
三、本判決原告勝訴部分得假執行。
    事實及理由
壹、程序方面
    被告目前在監執行，經本院囑託該監所首長將開庭意願調查
    表送達被告，經被告表示不願意出庭辯論（見本院卷第22頁
    ），是被告經合法通知，未於言詞辯論期日到場，核無民事
    訴訟法第386條所列各款情形，爰依原告之聲請，由其一造
    辯論而為判決。
貳、實體方面
一、原告主張：
    被告於民國110年3月3日晚間，駕駛車牌號碼000-0000號自
    用小客車（下稱肇事車輛），沿桃園市平鎮區中豐路南勢二
    段往龍潭方向行駛，於當日晚間9時57分許，行經桃園市平
    鎮區中豐路與南平路交岔路口處欲右轉時，本應注意行駛至
    交岔路口，轉彎車應讓直行車先行，而依當時天候晴、夜間
    有照明、柏油路面乾燥、無缺陷、無障礙物且視距良好，並
    無不能注意之情事，竟疏於注意，未禮讓直行車先行，即貿
    然右轉，適有原告騎乘所有之車牌號碼000-000號普通重型
    機車（下稱系爭機車），自同向後方駛至，見狀煞避不及，
    兩車因而發生碰撞，致原告人車倒地，並受有左肩挫傷併左
    肩粘連性囊炎、左肘挫傷等傷害（下稱系爭事故）。原告因
    而支出醫療費用新臺幣（下同）7,013元、交通費用1萬1,40
    0元、受傷請假之工作損失3,440元，及調解系爭事故糾紛請
    假之薪資損失1萬1,400元，並向被告請求2萬元之精神慰撫
    金。並聲明：被告應給付原告5萬3,253元，及自起訴狀繕本
    送達翌日起至清償日止，按年利率5％計算之利息。
二、被告未於言詞辯論期日到庭，亦未提出書狀作何聲明或陳述
    。
三、本院之判斷：
　㈠原告上開主張之事實，業據提出聯新國際醫院急診及門診醫
    療費用收據、各類所得扣繳暨免扣繳憑單等件為證（見本院
    卷第10頁至第17頁、第30頁），並經本院依職權調取上開偵
    查及刑事案卷核閱屬實；被告經合法通知，無正當理由未到
    庭，亦未以書狀為任何聲明或陳述，依民事訴訟法第280條
    第3項、第436條第2項之規定，視同自認，本院審酌上開卷
    證資料，堪信原告主張為真實。
　㈡按汽車行駛時，駕駛人應注意車前狀況；汽車行駛至交岔路
    口，其轉彎，應依下列規定：七、轉彎車應讓直行車先行；
    道路交通安全規則第94條第3項前段定有明文。次按因故意
    或過失，不法侵害他人之權利者，負損害賠償責任；汽車、
    機車或其他非依軌道行駛之動力車輛，在使用中加損害於他
    人者，駕駛人應賠償因此所生之損害，民法第184條第1項前
    段、第191條之2前段亦分別定有明文。經查，本件經當庭勘
    驗刑事案件卷宗內所附監視器錄影光碟檔案，結果略以：「
    檔案名稱：中豐、南東路口1-15(固)全景1_From_00000000_
    215000_To_00000000_215759.rar，並將時間拉至21點54分5
    0秒左右，進行播放，畫面可見一輛黑色汽車行駛於外側車
    道欲右轉，而與其右方之機車並行，但自小客車旋即右轉，
    致直行機車閃避不及，兩車於交岔路口處發生碰撞。」，有
    本院勘驗筆錄在卷可證（見本院卷第28頁背面），可見系爭
    事故發生乃肇因於被告駕駛肇事車輛沿中豐路南勢二段往龍
    潭方向，欲於中豐路與南平路交岔路口處右轉，惟肇事車輛
    為轉彎車，未依規定禮讓同車道直行車即騎乘系爭機車之原
    告先行，逕行右轉彎致原告避煞不及而發生碰撞，則被告違
    反上開規定致生系爭事故，其行為自有過失甚明，揆諸上開
    規定，自應對原告負損害賠償之責。
　㈢次按因故意或過失不法侵害他人之權利者，負損害賠償責任
    ；不法侵害他人之身體或健康者，對於被害人因此喪失或減
    少勞動能力，或增加生活上之需要時，應負損害賠償責任；
    民法第184條第1項前段、第193條第1項分別定有明文。本件
    被告不法侵害原告之財產權、身體健康權，自應就原告因此
    所受之損害，負賠償責任。茲就原告請求之各項損害賠償，
    審核如下：
　⒈醫療費用及交通費用，得請求1萬8,413元：
　　查，原告主張因系爭事故所致傷勢支出醫療費用及計程車車
    資等語，此有聯新國際醫院診斷證明書及急診、門診醫療費
    用收據等件為證（見本院卷第10頁至第17頁、偵查卷第39頁
    ）。經核前開收據，可知被告於110年3月3日、5日、12日及
    26日，同年4月9日、23日，及同年6月11日前往聯新國際醫
    院分別進行急診治療、門診追蹤與復健，支出醫療費用為7,
    013元，原告復主張除上開日期外，尚有其他復健療程，總
    計自原告住處往返聯新國際醫院38次，單趟以150元計算，
    支出計程車車資1萬1,400元等節，並提出復健科門診醫療費
    用收據為據。經核原告就醫看診項目，均與原告因系爭事故
    所受傷勢所需治療項目相符，堪認所列項目均係原告因系爭
    事故而增加之必要支出，被告未於言詞辯論期日到場陳述，
    亦未提出任何書狀為爭執，是原告此部分之請求，應予准許
    。
　⒉不能工作之薪資損失，得請求3,403元：
　　原告因系爭事故所致傷勢需復健乙節，有聯新國際醫院診斷
    證明書可參，而原告亦因進行復健療程，請假4日未能至公
    司上班，受有3,403元之請假扣款等情【計算式：月收入25,
    525÷30日×4日＝3,403，元以下四捨五入】，亦有原告所提聯
    新國際醫院門診費用收據、110年度各類所得扣繳暨免扣繳
    憑單在卷可查，堪信原告此部分主張為真。被告未於言詞辯
    論期日到場陳述，亦未提出任何書狀為爭執，是原告就薪資
    損失向被告主張之金額為3,403元，核屬有據，逾此範圍之
    請求，即屬無據，不應准許。
　⒊因調解支出之費用，不得請求：
　  原告主張因分別於桃園市平鎮區調解委員會及本院進行共4
    次調解程序，受有交通費用與請假扣薪共1萬1,400元之損失
    等語。惟查，人民於權利受侵害時，透過各種程序尋求救濟
    ，此乃憲法所保障人民權利之具體實現，故原告參與平鎮區
    公所及本院之調解，乃其公民訴訟權利之行使，縱因此而支
    出一定之勞費，均屬原告為主張權利所必然伴隨之支出，不
    得認上開支出或損失係因被告於系爭事故之過失侵權行為所
    致，自難認兩者間存有相當因果關係。況原告未就其遭扣薪
    、支出交通費用等損失金額舉證以實其說，是原告請求被告
    賠償上開各項損害，自屬無據。
　⒋精神慰撫金，得請求2萬元：
　　按不法侵害他人之身體或健康者，對於被害人因此喪失或減
    少勞動能力或增加生活上之需要時，應負損害賠償責任；不
    法侵害他人之身體、健康者，被害人雖非財產上之損害，亦
    得請求賠償相當之金額，民法第193條第1項、第195條第1項
    前段分別定有明文。再精神慰藉金之賠償須以人格權遭遇侵
    害，使精神上受有痛苦為必要，其核給之標準固與財產上損
    害之計算不同，然非不可斟酌雙方身分資力與加害程度，及
    其他各種情形核定相當之數額；所謂相當，除斟酌雙方身分
    資力外，尤應兼顧加害程度與其身體、健康影響是否重大以
    為斷（最高法院51年台上字第223號判例意旨、最高法院89
    年度台上字第1952號判決意旨參照）。經查，被告為轉彎車
    ，未讓直行車即騎乘系爭機車之原告先行，造成原告受有左
    肩挫傷併左肩粘連性囊炎、左肘挫傷等傷害，此有刑事案件
    卷宗內所附聯新國際醫院診斷證明書可憑（見偵查卷第39頁
    ），自屬不法侵害原告之身體，是以原告主張其因系爭事故
    所致上開傷勢，需多次門診追蹤及復健以利儘速痊癒，受有
    相當之精神上痛苦，依上開法條規定請求非財產上損害賠償
    ，應予准許。爰審酌原告為國小畢業，現為工廠作業員，月
    收入為2萬5,525元，於108年度及109年度收入分別為28萬5,
    000餘元、28萬9,000餘元，名下無財產；被告學歷為國中畢
    業，於108年度及109年度均無收入，名下財產有汽車1部等
    情，為原告所自承（見本院卷第28頁背面），且有本院依職
    權查詢之兩造稅務電子閘門財產所得調件明細表2份及刑事
    案件卷宗內所附被告戶籍資料查詢結果在卷可佐（見偵查卷
    第7頁）。本院斟酌前述兩造之身分地位、教育及智識程度
    、經濟能力、原告之傷勢及因被告上開侵權行為之侵害情節
    等一切情狀，認原告請求被告賠償精神慰撫金2萬元，係屬
    合理，應予准許。
　㈣據此，原告得向被告求償金額應為4萬1,816元（計算式：18,
    413＋3,403＋20,000＝41,816）。原告逾此範圍之請求，則屬
    無據，不應准許。
　㈤末按給付無確定期限者，債務人於債權人得請求給付時，經
    其催告而未為給付，自受催告時起，負遲延責任。其經債權
    人起訴而送達訴狀，或依督促程序送達支付命令，或為其他
    相類之行為者，與催告有同一之效力。遲延之債務，以支付
    金錢為標的者，債權人得請求依法定利率計算之遲延利息。
    其利率未經約定，亦無法律可據者，週年利率為5%，為民法
    第229條第2項、第233條第1項前段、第203條分別明定。本
    件原告對被告之損害賠償請求權屬未定給付期限之金錢債權
    ，故其就上述4萬1,816元請求被告給付自起訴狀繕本送達翌
    日即111年1月8日（見附民卷第15頁）起至清償日止，按年
    利率5%計算之利息，亦屬有理。
四、從而，原告依侵權行為之法律關係，請求被告應給付原告4
    萬1,816元，為有理由，應予准許。逾此數額之請求，則無
    理由，應予駁回。
五、本件原告勝訴部分係依民事訴訟法第436條之8適用小額訴訟
    程序所為被告敗訴之判決，依同法第436條之20規定，依職
    權宣告假執行。
六、本件原告係於刑事訴訟程序提起附帶民事訴訟，經本院刑事
    庭裁定移送而來，依刑事訴訟法第504條第2項之規定，免納
    裁判費；本件審理過程中兩造並未支出其他訴訟費用，無庸
    諭知訴訟費用之負擔，併予敘明。　
中　　華　　民　　國　　111 　年　　7 　　月　　 8　　日
                  中壢簡易庭  法  官  劉哲嘉
以上正本證明與原本無異。
如不服本判決，須以違背法令為理由，於判決送達後20日內向本
庭（桃園市○○區○○路0 段000 號）提出上訴狀。（須按他造
當事人之人數附繕本）。
中　　華　　民　　國　　111 　年　　7 　　月　　 8　　日
　　　　　　　　　　　　　　　書記官  陳香菱
附錄：
一、民事訴訟法第436條之24第2項：
    對於小額程序之第一審裁判上訴或抗告，非以其違背法令為
    理由，不得為之。
二、民事訴訟法第436條之25：
    上訴狀內應記載上訴理由，表明下列各款事項：
    （一）原判決所違背之法令及其具體內容。
    （二）依訴訟資料可認為原判決有違背法令之具體事實。
三、民事訴訟法第471條第1項：（依同法第436 條之32第2 項規
    定於小額事件之上訴程序準用之）上訴狀內未表明上訴理由
    者，上訴人應於提起上訴後20日內，提出理由書於原第二審
    法院；未提出者，毌庸命其補正，由原第二審法院以裁定駁
    回之。